【裁判字號】    88,訴,2509
【裁判日期】    891005
【裁判案由】    損害賠償
【裁判全文】
臺灣臺北地方法院民事判決  八十八年度訴字第二五○九號
    原      告    甲○○
    訴訟代理人    吳啟孝律師
    複  代理人    范惇律師
                  張華民
    被      告    乙○○
                              .
右當事人間請求損害賠償事件，本院判決如左：
    主      文
原告之訴及其假執行之聲請均駁回。
訴訟費用由原告負擔。
    事      實
甲、原告方面：
一、聲明：
  (一)被告應給付原告新臺幣( 下同 )九十七萬一千元，及自起訴狀繕本送達翌日起
      至清償日止，按年息百分之五計算之利息。
  (二)訴訟費用由被告負擔。
  (三)原告願供擔保請准宣告假執行。
二、陳述：
  (一)緣訴外人高丹楓代理被告授權原告自民國八十八年四月一日起至八十八年六月
      三十日止，獨家代理銷售被告所有門牌號碼臺北市○○○路○段八十巷六弄四
      號二樓房地，並約定以成交金額百分之三作為原告之服務費，另超價各百分之
      五十即各半，原告依約於八十八年四月四日覓得買主施月雲，約定買賣價金新
      臺幣( 下同 )一千零七十萬元，且預定於八十八年四月二十日正式簽約，原告
      旋即以臺北市延壽郵局第一二五號存證信函通知被告備妥文件至臺北市○○○
      路○段一一七號二樓簽約，詎被告屆期未出現，經原告再三聯絡亦未獲置理，
      致訴外人施月雲要求原告將所交付購買系爭房地之訂金三十萬元加倍返還，原
      告迫於無奈，乃再度委請吳啟孝律師發函予被告商洽簽約事宜，惟被告仍藉詞
      定金並未交付拒絕與原告覓得之買主施月雲簽約，後系爭房地出售予第三人廖
      美燕，是原告自得依授權契約向被告請求給付成交金額一千零七十萬元之百分
      之三服務費即三十二萬一千元、超價七十萬元之半即三十五萬元，及因被告不
      履行契約致原告須多返還訴外人施月雲一倍定金即三十萬元之損害賠償，共計
      賠償原告九十七萬一千元。
  (二)又訴外人高丹楓確有代理被告授權原告獨家銷售系爭房地，除有高丹楓與原告
      簽具之授權書及高丹楓致原告之存證信函外，依訴外人施月雲於鈞院出庭作證
      時亦證述：「今年三月底看房子時原告有表明是代書，屋主人在美國，房子之
      前是出租．．．」等語，是以就該證述可知在施月雲交付訂金之前，原告必曾
      帶施月雲前往系爭房屋察看房屋內、外部情狀，施月雲始會決定購買該屋，否
      則施月雲斷無可能交付訂金予原告，且原告既得帶領施月雲察看該屋，亦必持
      有該屋鑰匙始得進入屋內，即便該屋當時尚出租予訴外人李三川使用中，復須
      經由出租人( 即乙○○或其代理人高丹楓 )將原告會帶人前來看屋之事通知承
      租人，原告與施月雲始能順利進屋察看，況系爭房屋於出售之前既係出租他人
      使用，且均由被告之代理人高丹楓交由原告代為仲介承租事宜，足見原告確係
      經過被告代理人高丹楓之授權銷售系爭房地，至臻明確。再依鈞院函詢內政部
      警政署入出境管理局有關被告之入出境資料結果顯示：「被告自六十九年十二
      月十六日出境迄今，本局尚無渠再入出境資料」，是被告既未返臺入境，顯無
      法親於八十八年五月間將系爭房地另行過戶予訴外人廖美燕。
  (三)按損害賠償除法律另有規定或契約另有訂定外，須填補債權人所受損害與所失
      利益。而依通常情形，或依已定之計劃設備，或其他特別情事，可得預定之利
      益，視為所失利益，民法第二百十六條定有明文。又該條「第一項所謂之所受
      損害，即現存財產因損害事實之發生而被減少，屬於積極的損害。所謂所失利
      益，即新財產之取得因損害事實之發生而受妨害，屬於消極的損害」( 最高法
      院四十八年度臺上字第一九三四號判例意旨參照 )。查本件原告因被告之債務
      不履行，除致原告因此須給付訴外人施月雲一倍之定金三十萬元( 積極損害 )
      外，且倘被告依約履行，原告原可獲得成交金額百分之三之服務費即三十二萬
      一千元( 即使原約定其中百分之一向買方收取 )，現因可歸責於被告之事由致
      未能取得，該部分亦應屬原告履行利益之消極損害( 所失利益 )，而得列為請
      求賠償範圍，且被告既有表現代理之情，即應對原告負授權人之責任。
三、證據：
    提出
    (一)授權書影本一件；
    (二)訂金收據影本一件；
    (三)原告致被告臺北延壽郵局第一二五號存證信函影本一件；
    (四)施月雲致原告桃園十七支局第二七二號存證信函影本一件；
    (五)吳啟孝律師八十八年五月十二日八八孝律字第八八五一二號函一件；
    (六)高丹楓致原告臺北民生郵局第五八一號存證信函影本一件；
    (七)臺北市○○區○○段一四六之五地號土地登記謄本一件；
    (八)臺北市○○區○○段八九七建號建物登記謄本一件；
    (九)水費、電費收據影本二紙為證。
乙、被告方面：
    被告未於言詞辯論期日到場，惟據其提出書狀略稱：
    一、聲明：駁回原告之訴及其假執行之聲請。
    二、陳述：被告並不認識原告，且從未授權訴外人高丹楓將被告所有坐落臺北市
        ○○○路四段八十巷六弄四號二樓房地委由原告銷售，而因被告不知有代理
        銷售之事，復從未寄發存證信函予原告，乃不知原告所述之內容，是原告請
        求被告賠償損害云云，實屬無稽。
丙、本院依原告聲請向臺北市松山地政事務所調閱臺北市○○○路○段八十巷六弄四
    號二樓房地，於八十八年五月三十一日自被告移轉為廖美燕之登記申請案卷，及
    依職權向內政部警政署入出境管理局調閱我國籍乙○○及新加坡籍陳淑宜之出入
    境暨申請資料。
    理      由
甲、程序方面：
    本件被告，未於言詞辯論期日到場，核無民事訴訟法第三百八十六條各款所列情
    形，爰依原告之聲請，由其一造辯論而為判決。
乙、得心證之理由：
一、原告起訴主張門牌號碼臺北市○○○路○段八十巷六弄四號二樓房地為被告所有
    ，惟經訴外人高丹楓代理被告授權原告自八十八年四月一日起至八十八年六月三
    十日止獨家銷售，並約定以成交金額百分之三作為原告之服務費，另超價各百分
    之五十即各半，旋經原告於八十八年四月四日覓得買主施月雲，雙方議定總價款
    為一千零七十萬元，並由訴外人施月雲繳付訂金三十萬元，且預定於八十八年四
    月二十日正式簽約，詎被告屆期未依約履行，嗣上開房地於八十八年五月三十一
    日另行辦妥過戶予第三人廖美燕等情，業據提出授權書、訂金收據、高丹楓致原
    告臺北民生郵局第五八一號存證信函、臺北市○○區○○段一四六之五地號土地
    登記謄本、臺北市○○區○○段八九七建號建物登記謄本各一件為證，且經本院
    依原告聲請向臺北市松山地政事務所調閱上開房地過戶予廖美燕之登記申請案卷
    核閱無訛，自堪信為真實。而原告主張被告確有授權高丹楓委任原告銷售系爭房
    地，則為被告所否認，經查，代理權係以法律行為授與者，其授與應向代理人或
    向代理人對之為代理行為之第三人，以意思表示為之，此為民法第一百六十七條
    所明定，被告既否認其曾授與代理權予高丹楓出售系爭房地，且高丹楓經本院合
    法通知，均未到庭作證，復經本院數次拘提無著，則原告既未能舉證證明被告有
    授與代理權予高丹楓，是原告主張被告須負授權人責任，即難採信。又原告另主
    張本件應有所謂「表見代理」之適用云云，惟按民法第一百六十九條規定之表見
    代理，係指由自己之行為表示以代理權授與他人，或知他人表示為其代理人而不
    為反對之表示者，對於第三人應負授權人之責任，是由自己之行為表示以代理權
    授與他人者，對於第三人應負授權人之責任，必須本人有表見之事實，足使第三
    人信該他人有代理權之情形存在，始足當之( 最高法院七十年度臺上字第六五七
    號判例意旨參照 )，則原告雖主張兩造曾立具授權書由高丹楓代理被告授權原告
    自八十八年四月一日起至八十八年六月三十日止獨家銷售上開房地，惟觀之原告
    所提之授權書上僅於授權人欄內填寫被告乙○○姓名，繕改處及授權書末尾則蓋
    用高丹楓名義之印文，別無蓋用被告名義之印章，即難據該授權書所寫高丹楓代
    理被告為授權人乙節，遽為認定被告確有將代理權授與高丹楓，參諸原告既陳稱
    其從事房屋仲介約有十年時間，依其一般處理慣例，於本人無法回國時，均會要
    求委託人提出經我國駐外單位認證之授權書，而本件買賣其因知悉被告人在國外
    ，亦曾要求高丹楓提出被告委託買賣之授權書，並獲高丹楓同意提出，惟高丹楓
    遲未提出等語( 詳本院八十八年十一月四日及八十九年九月十四日言詞辯論筆錄
     )，益見原告顯知悉高丹楓出面立具之授權書，如未提出被告委託買賣之證明，
    被告自有權不予承認，是原告主張據該授權書之記載，被告已表示將代理權授與
    高丹楓，自無可採。又原告另主張系爭房地於出售之前，均係由被告之代理人高
    丹楓交由原告代為仲介承租事宜，並經證人李三川到庭結證：其係經由原告介紹
    承租系爭房屋，並由高丹楓代理乙○○出面簽訂租約，而高丹楓於簽約時亦曾告
    知系爭房屋係其阿姨乙○○請其代為管理，嗣其將每月租金匯入高丹楓帳戶等語
    明確，惟不動產之出租既係就標的物為使用收益之管理行為，顯與移轉所有權變
    更標的物主體之處分行為性質迥異，則縱原告主張被告有授權高丹楓代為管理出
    租系爭房屋屬實，亦難將被告授權高丹楓管理系爭房地之權限擴展至得代其出售
    房地之事項，況系爭房地嗣既由被告親自返臺辦理出售及移轉過戶登記予買受人
    廖美燕等事宜，且於簽約當時由被告收受廖美燕所交付之房地頭期款，並赴被告
    指定之律師處交付餘款，亦據證人即承辦系爭房地過戶手續之代理人吳植良到庭
    結證屬實，復經本院依職權向內政部警政署入出境管理局調閱新加坡籍陳淑宜(
    即被告 )之出入境暨申請資料查閱明確，則被告主張其並無授權訴外人高丹楓出
    售系爭房地，要非無據，從而，原告主張被告須負表見代理之授權人責任，尚難
    採信。
二、綜上所述，本件原告就被告有授與出售系爭房地代理權予高丹楓，及被告須負表
    見代理之授權人責任既未舉證證明，則其請求被告依授權書之約定，應給付原告
    九十七萬一千元，及自起訴狀繕本送達翌日起至清償日止，按年息百分之五計算
    之利息，核屬無據，應予駁回。
三、本件原告之訴為無理由，則其假執行之聲請失所附麗，爰併予駁回。
四、據上論結，本件原告之訴為無理由，依民事訴訟法第三百八十五條第一項前段、
    第七十八條，判決如主文。
中      華      民      國    八十九    年      十      月      五      日
                              民事第二庭法    官  王  佳  惠
右為正本係照原本作成。
如對本判決上訴，須於判決送達後廿日內向本院提出上訴狀。
中      華      民      國      八十九      年     十     月     五     日
                                        書 記 官  劉  芳  菊


司法院資訊處製作；財團法人民間司法改革基金會備份。
